臺灣彰化地方法院民事判決
109年度簡上字第138號
上  訴  人  譚杰森  
被  上訴人  田永莉  
上列當事人間請求給付買賣價金事件，上訴人對於中華民國109
年8月31日本院彰化簡易庭第一審判決 (109年度彰簡字第324號)
提起上訴，本院於110年4月29日言詞辯論終結，判決如下：
    主  文
上訴駁回。
第二審訴訟費用由上訴人負擔。
    事實及理由
一、被上訴人起訴主張及上訴審答辯：
  ㈠上訴人於民國108年9月間以LINE通訊軟體向被上訴人表示因
    為立法委員選舉，欲代立法委員候選人張瀚天購買純棉或帆
    布提袋1 萬個，請被上訴人向其報價，嗣雙方議定購買帆布
    提袋1 萬個（下稱系爭帆布袋），並約明每只單價為新臺幣
    （下同）35元，價金共計35萬元。
　㈡被上訴人依約於108年11月8日前將帆布袋如數交付上訴人所
    指定之人後，上訴人竟僅於同年月9日支付175,000元之價金
    予被上訴人，而拒不給付剩餘價款175,000元。上訴人稱系
    爭帆布袋之單價為28元，已於108年10月10日給付14萬元、
    同年11月8日給付14萬元云云，均非真實，其提出與上訴人
    間之LINE對話記錄，可證上訴人於108年11月8日自陳向訴外
    人即張瀚天之秘書收取訂金17.5萬元，隨後轉交予其；同年
    12月9日其再詢問上訴人何時收款，上訴人仍回稱：明天或
    後天匯款給其或開支票等語，可信上訴人於108年11月9日給
    付之價金為175,000元而非140,000元，且上訴人並無於108
    年10月10日給付其140,000元，上訴人抗辯已付款云云，實
    屬不實，爰依買賣契約之法律關係提起本件訴訟等語。
二、上訴人答辯及上訴理由：　　
　㈠當時是議員委託伊去找這個袋子，因為伊認識被上訴人，被
    上訴人拿袋子的樣品給伊看，伊們議價後以每只28元為買賣
    價金，但被上訴人現在卻主張每只是35元，伊已經分別在10
    8年10月10日及108年11月8日各交付140,000元給被上訴人，
    已經依買賣契約支付價金完畢。
　㈡伊向張瀚天立委服務處報價之條件為每只28元，豈會向被上
    訴人以每只35元購買，且被上訴人確有開立支付證明單2紙
    ，可證被上訴人已於108年10月10日及108年11月8日各向伊
    收取140,000元價金，原審以證人林志法證稱普悠瑪國際有
    限公司（下稱普悠瑪公司）之發票章並非該支付證明單所蓋
    印之發票章，而認支付證明單不實云云，然證人林志法亦稱
    普悠瑪公司有2顆發票章，1顆交給被上訴人使用，該支付證
    明單確係被上訴人蓋印交付，原審認定事實自有違誤。又原
    審徒以被上訴人提出之LINE對話記錄，即認系爭買賣契約之
    約定單價為35元，伊僅支付175,000元云云，然該LINE對話
    記錄時序不明，伊與被上訴人是用電腦版的LINE聯繫，伊沒
    有與被上訴人傳送LINE訊息，只有用LINE相簿聯繫，伊提出
    之LINE相簿可證明雙方確係約定每只28元，被上訴人所提之
    對話記錄不足以為證，原審判決認事用法均有違誤等語。
三、原審為被上訴人全部勝訴之判決，即上訴人應給付被上訴人
    175,000元及自109年5月27日起至清償日止，按週年利率5％
    計算之利息，並依職權宣告假執行。上訴人不服提起上訴，
    並聲明：㈠原判決廢棄；㈡被上訴人在第一審之訴駁回。被上
    訴人則為答辯聲明：上訴駁回。
四、本件不爭執事實(見本院卷第109頁、第314、315頁)：
  ㈠上訴人於108年9月間向被上訴人下訂購買「立法委員候選人
    張瀚天帆布提袋」1萬只，兩造成立買賣契約（下稱系爭契
    約）。
　㈡系爭契約成立後，被上訴人向大陸地區廠商下訂製造上開帆
    布提袋，被上訴人已於108年11月8日前，將上開帆布提袋全
    數交付訴外人張瀚天競選總部。
五、本件被上訴人主張系爭買賣契約之價金為350,000元，上訴
    人僅支付175,000元，尚有175,000元未支付；上訴人則抗辯
    系爭買賣契約之價金為280,000元，其已支付全數價金完畢
    等語，是本件爭點厥為：㈠系爭契約之買賣價金為何？㈡上訴
    人有無支付買賣價金？已支付數額為何？㈢被上訴人依買賣
    契約請求上訴人給付剩餘未付價金175,000元及遲延利息有
    無理由？茲分敘如下：
　㈠系爭契約之買賣價金為何？　
　1.查108年9月18日晚間10時許，上訴人以通訊軟體LINE傳送訊
    息與被上訴人稱：「選立委的贈品袋子，數量要一萬個，報
    棉麻跟純棉那兩個，製作規格與圖面，我明天再畫給你詢價
    與打樣」；同年月23日上訴人傳送「明晚跟立委拿袋子尺寸
    跟要印刷的圖面，再傳給廠商實價打樣」；同年月25日凌晨
    零時許，上訴人與被上訴人之LINE通訊軟體聊天室中，由上
    訴人建立名稱為「提袋純棉$40或帆布$35包含印刷」相簿，
    同日上午11時32分許，上訴人將上開相簿名稱改為「立委提
    袋純棉或帆布打樣(含印刷)」改為「立委提袋純棉或帆布打
    樣(含印刷$30內)」；同年月26日上午8時許，被上訴人傳送
    與大陸地區廠商之對話截圖照片予上訴人，並稱「金額太高
    ，無法做」，上訴人於該日下午4時54分許，仍傳送手提袋
    之樣式圖面與被上訴人，且稱：「再麻煩你了」，上訴人於
    同年月29日向被上訴人稱：「國慶前我們的袋子樣品下周到
    會有問題嗎，我這兩天準備訂單簽約」；同年10月1日上午9
    時9分許，上訴人並將相簿名稱「立委提袋純棉或帆布打樣(
    含印刷$30內)」改為「提袋純棉$40或帆布$35包含印刷」；
    同年月7日，上訴人以LINE告知被上訴人稱「製作成本會超
    過30元就不列入考慮，目前考慮的方向應該是袋子跟運費的
    手開收據要分開」；同年月8日，被上訴人傳送「已經付定
    金，安排訂做了」等情，有被上訴人提出之LINE通訊內容列
    印資料在卷為憑(見原審卷第47至59頁，本院卷第111至127
    頁)，並經本院當庭勘驗被上訴人手機內LINE通訊軟體與上
    訴人之對話紀錄原始檔案，核與被上訴人提出影本相符(見
    本院卷第70至71頁)，足信被上訴人提出之LINE對話紀錄應
    屬真正。
　2.依兩造於上開通訊軟體之訊息內容，可知兩造於108年9月18
    日至同年10月8日間，上訴人指定系爭帆布提袋之規格、圖
    面式樣，請被上訴人報價，上訴人雖表示系爭帆布提袋為選
    舉贈品，成本需於30元以內，但被上訴人向大陸地區廠商訪
    價後，108年9月26日已向上訴人表示「金額太高無法做」，
    上訴人仍傳送提袋圖面要求訂作，並表示「目前考慮的方向
    應該是袋子跟運費的手開收據要分開」，且於108年10月1日
    將相簿名稱「立委提袋純棉或帆布打樣(含印刷$30內)」改
    為「提袋純棉$40或帆布$35包含印刷」等節，堪信兩造協商
    系爭帆布提袋(含運費)價格應為包含印刷每只35元，而非每
    只28元。上訴人雖抗辯系爭帆布提袋為立法委員之選舉贈品
    ，依法律規定不得超過30元，否則有賄選疑慮云云，並提出
    其經營之「森玲服裝」與立法委員張瀚天服務處交易往來之
    報價單，載明單價28元為憑(見本院卷第23頁)。然上訴人固
    於108年9月25日要約以「含印刷$30內」之價格購買系爭帆
    布提袋，被上訴人回應「金額太高無法做」，上訴人仍要求
    被上訴人提供樣品等節，已如上述；再觀諸上訴人於108年1
    0月6日與被上訴人間之LINE對話紀錄，上訴人於該日下午3
    時47分許稱：「妳剛剛在85拍的樣品照片拍給我，我先傳給
    立委約時間碰面」；於同日晚間6時53分許稱：「妳晚上有
    空再撥電話給我，我這邊現在就只想聽議員親口跟我講的答
    案，我要結交的是議員這個朋友而不是秘書講的重點」；再
    於同年月7日稱：「目前考慮的方向應該是袋子與運費的手
    開收據分開」等情，有通訊軟體對話紀錄為憑（見本院卷第
    125頁，偵卷第76頁），足徵被上訴人告知系爭帆布袋之單
    價每只將超過30元後，上訴人仍欲承接本件立委候選人選舉
    贈品之交易，表示將直接與立委候選人張瀚天磋商，並要求
    被上訴人將商品價格與運費分開收據，以符合法令規定。再
    參以上訴人於108年10月1日即自行將系爭帆布提袋之相簿名
    稱改為「提袋純棉$40或帆布$35包含印刷」一節，有通訊軟
    體對話紀錄可參(見本院卷第121頁)，顯見上訴人明知系爭
    帆布袋之價格為每只35元，仍向被上訴人下訂製作，其自應
    依約支付買賣價款；至於上訴人以何價格出售與訴外人張瀚
    天立委服務處，乃上訴人與訴外人之買賣契約，而與系爭買
    賣契約之權利義務關係無涉，上訴人轉售之價格縱低於系爭
    買賣契約，可能另有人際關係或人情考量，實難以上訴人之
    轉售價格為每只28元，遽認系爭買賣契約亦為相同價格，上
    訴人前揭抗辯，難認可採。
  3.上訴人雖爭執上開line通訊軟體對話紀錄之真實性，辯稱其
    從未與被上訴人有何line通訊軟體之訊息傳送，只有用相簿
    報價云云，然經本院勘驗被上訴人手機之line軟體內原始檔
    案，確與其提出對話紀錄影本相符(見本院卷第70至71頁)，
    已如前述。且上訴人於109年1月20日臺灣彰化地方檢察署10
    9年度偵字第1978號案件偵查時，於警詢供稱：「(現經警方
    提示被害人田永莉提供，與你以line對話紀錄是否屬實?)經
    我觀看是我與田永莉的對話紀錄沒有錯，但是她提供的並不
    完全，因為後來我找與田永莉line通話紀錄，都找不到符合
    的資料，所以我沒有辦法提供完整的對話。」等語［見臺灣
    彰化地方檢察署109年度偵字第1978號卷(下稱偵卷)第10頁
    反面]；於109年3月17日偵訊時供稱：「［提示告訴人（即被
    上訴人）提供之對話紀錄：對此有何意見？］對話左邊的人
    是我沒錯，但我認為這可能是更之前的對話紀錄」、「（提
    示line對話紀錄，左上角名稱為「譚杰森」此是否為雙方之
    對話紀錄?）是」等語(見偵卷第85頁)。顯見上訴人於另案
    偵查時，已坦認曾與被上訴人以line通訊軟體磋商系爭買賣
    契約交易條件，被上訴人提出之對話紀錄為真正，於本院審
    理時始辯稱從未與被上訴人有何line對話訊息云云，應屬臨
    訟杜撰，毫無可採。況上訴人於109年1月20日另案偵查警詢
    時，當場在其手機內通訊軟體搜尋被上訴人「田永莉」，然
    找不到符合資料一事，有上訴人使用之手機翻拍照片1紙在
    卷為據(見偵卷第14頁)；於110年1月18日本案審理時，卻提
    出與被上訴人之LINE通訊軟體相簿名稱為「提袋帆布確定下
    單$28/只，包含運費」之擷圖數張(見本院卷第251至261頁)
    ，是上訴人所提出證據之真實性，自屬有疑。而兩造間之LI
    NE對話紀錄顯示，上訴人於109年12月1日即被上訴人另案提
    出詐欺告訴後，始將「提袋純棉$40或帆布$35包含印刷」之
    相簿名稱變更為「提袋帆布確定下單$28/只，包含運費」乙
    情，此有被上訴人提出之LINE軟體對話紀錄附卷可稽(見本
    院卷第163頁)，上訴人於本院準備程序亦自陳：LINE軟體相
    簿本的資料是雙方都可以改的，也可以刪除等語(見本院卷
    第312頁)，則本件僅有上訴人於爭議發生後，片面更動LINE
    軟體相簿名稱之證據，自難以上訴人變更後之LINE相簿名稱
    ，為有利於上訴人之事實認定。
　4.上訴人雖提出支付證明單2紙主張系爭買賣契約價金應為280
    ,000元云云，惟被上訴人否認該支付證明單為其所簽發，上
    訴人自應證明該支付證明單之真正。經查，證人林志法於原
    審具結證稱：伊是普悠瑪公司之負責人，從事網路交易販售
    ，被上訴人那邊有一個普悠瑪公司的發票章，伊也有一個發
    票章，兩個發票章是一樣的，但上訴人提出之支付證明單上
    的發票章不是伊公司之發票章等語(見原審卷第212、213頁)
    ，稽之上訴人所提出蓋有普悠瑪公司發票章之上開支付證明
    單，確與證人林志法於原審審理時提出之普悠瑪公司之發票
    章及印文不同(見原審卷第181頁、221、223頁)，而證人已
    證稱被上訴人持有之普悠瑪公司發票章與證人持有之發票章
    相同已如前述，從而，難認上訴人提出之支付證明單為被上
    訴人所簽發，自難以該支付證明單遽認系爭買賣契約之價金
    為280,000元。
　㈡上訴人有無支付買賣價金？已支付數額為何？
　1.被上訴人坦認上訴人已支付175,000元之價金，觀諸兩造間
    之LINE對話紀錄，上訴人於108年11月7日傳送訊息與被上訴
    人稱：「這星期我會先找蒲秘書；收取17.5萬訂金跟尾款合
    約書給你(剩兩箱請再幫忙追蹤)」；同年月8日上訴人稱「
    明天通知去總部收訂金17.5萬；下午或晚上拿公司給妳」等
    語互核相符(見原審卷第79、81頁，本院卷第149、153頁)，
    並經本院當庭勘驗被上訴人之手機屬實(見本院卷第70、71
    頁)，堪信上訴人已給付買賣價金175,000元，應屬真實。
　2.上訴人雖抗辯其已依約支付買賣價金280,000元與被上訴人
    云云，然其所提出之證據乃前述發票章與普悠瑪公司實際發
    票章不符之支付證明單，且無證據證明該支付證明單為被上
    訴人所出具已如前述，自難認上訴人已支付280,000元之買
    賣價金與被上訴人。再參諸兩造間之LINE對話紀錄，上訴人
    於108年11月7日係稱：「收取17.5萬訂金與尾款合約書給妳
    」，可見上訴人所給付之17.5萬元僅為訂金，而非全部契約
    價款，堪信上訴人於108年11月間，尚有買賣契約款項未支
    付被上訴人。
  3.又被上訴人於108年12月9日傳送訊息詢問「袋子大概什麼時
    候收款呢？」上訴人回稱：「（蒲秘書通知）明或後天匯款
    給我或開現金支票」；上訴人於108年12月11日晚間7時許，
    主動傳訊息與被上訴人稱：「星期五再跟祕書收款，我再跟
    妳連絡」、同年月16日稱：「星期五有收支票；剛剛回公司
    ，手機充電後打給妳」等情，此有被上訴人提出之對話紀錄
    附卷可稽（見本院卷第155至159頁）。可見被上訴人於108
    年12月向上訴人催討系爭帆布袋之買賣價金時，上訴人並未
    否認尚有價金未支付，並回稱將向立委服務處收款交付被上
    訴人，顯見上訴人於108年12月間尚未付清系爭買賣價金應
    屬無訛，上訴人抗辯價款已於108年11月間付清云云，難認
    可信。
  ㈢被上訴人依買賣契約請求上訴人給付剩餘未付價金175,000元
    及遲延利息有無理由？　
　1.按買受人對於出賣人，有交付約定價金及受領標的物之義務
    ，民法第367條定有明文。查本件兩造約定之買賣價金應為3
    50,000元，上訴人僅支付175,000元，尚有175,000元款項未
    付，已如前述，上訴人既未能舉證證明其已將買賣價金全數
    交付被上訴人，則被上訴人本於兩造間之買賣契約法律關係
    請求上訴人給付剩餘之買賣價金175,000元，即屬有據。
  2.按給付無確定期限者，依民法第229條第2項之規定，債務人
    於債權人得請求給付時，經其催告而未為給付，自受催告時
    起，負遲延責任；其經債權人起訴而送達訴狀者，與催告有
    同一效力。而遲延之債務，以支付金錢為標的者，債權人得
    請求依法定利率計算之遲延利息；應付利息之債務，其利率
    未經約定，亦無法律可據者，週年利率為百分之5，民法第2
    33條第1項、第203條分別有明文。本件被上訴人對上訴人之
    債權，核屬無確定期限之給付，然既經被上訴人起訴而送達
    訴狀，上訴人迄未給付，當應負遲延責任，故被上訴人請求
    上訴人應給付自收受起訴狀繕本送達之翌日（即109年5月27
    日，見原審卷第31頁）起至清償日止，按週年利率5％計算之
    利息，核無不合，併予准許。
六、綜上所述，被上訴人依兩造間之買賣契約法律關係請求上訴
    人給付175,000元，及自109年5月27日起至清償日止，按週
    年利率5％計算之利息，為有理由，應予准許。原審就此部分
    為被上訴人勝訴之判決並依職權為假執行之宣告，經核均無
    不合，上訴意旨仍執前詞，指摘原判決上開部分不當，求予
    廢棄改判，為無理由，應予駁回。
七、本件事證已臻明確，兩造其餘攻擊防禦方法及所提證據，核
    均與本件判決結果不生影響，爰不一一論述，併予敘明。
八、據上論結，本件上訴為無理由，依民事訴訟法第436 條之1
    第3 項、第449 條第1 項、第78條，判決如主文。
中　　華　　民　　國　　110 　年　　5 　　月　　20　　日

                民事第二庭    　審判長法　官　邱志平
                                      
　　　　　　　　　　　　　　　　　　　法  官　陳弘仁
                                      
　　　　　　　　　　　　　　　　　　　法  官　王姿婷
以上正本係照原本作成。
不得上訴。
中　　華　　民　　國　　110 　年　　5 　　月　　20　　日
                                      書記官  吳曉玟